【裁判字號】    89,重訴,1061
【裁判日期】    900727
【裁判案由】    第三人異議之訴等
【裁判全文】
臺灣高雄地方法院民事判決  八十九年度重訴字第一○六一號
    原      告    福斯特貿易有限公司
    法定代理人    乙○○
    被      告    德記洋行股份有限公司
    法定代理人    甲○○
右當事人間第三人異議之訴等事件，本院判決如左：
    主    文
原告之訴及假執行之聲請均駁回。
訴訟費用由原告負擔。
    事實及理由
一、原告主張：(一)被告公司於民國八十九年十一月十三日，在高雄縣大社鄉○○路一
    七二之二十六號一樓，依鈞院八十九年全字第六０三三號假扣押裁定為執行名義
    ，查封麒麟威士忌酒二千六百四十瓶（下稱系爭威士忌酒），價值為新臺幣（下
    同）一百零三萬三千七百八十八元（每瓶三百九十七元），係原告於八十八年六
    月一日向被告公司所購買，被告公司逕以上開酒類為訴外人雅美利加企業有限公
    司（下稱雅美利加公司）所有逕為查封，顯然錯誤；(二)又被告公司於八十七年十
    一月間因原虎牌啤酒經銷商停止經銷，致滯銷積貨，且因啤酒有保存期限，乃派
    遣其產品部經理林葦洲與原告公司洽商，以每箱虎牌啤酒搭贈二件ＰＯＬＯ衫邀
    原告協助處理，原告公司同意進貨一萬四千箱，詎被告公司僅交付贈品即ＰＯＬ
    Ｏ衫四千八百二十件，尚欠二萬三千一百八十件未為給付，是以每件ＰＯＬＯ衫
    價值二百九十元計，被告公司應賠償原告六百七十二萬二千二百元；(三)另被告未
    能堅守誠信原則，於交付前項虎牌啤酒時故意隱瞞，將保存期限即將屆期之啤酒
    與正常保存期限之啤酒混合傾運予原告，嗣經原告發現要求退貨，被告始要求原
    告削價出售，並應允貼補差價，原告遂以每箱三百六十元、三百五十元、三百元
    、二百五十元、二百元不等之價格出售第三人，共計售出八千七百二十七箱，而
    每箱原告原以四百元之成本進貨，原告合計虧損一百十二萬一千四百五十元正；
    (四)又查被告產品部經理林葦洲於八十八年一月二十五日以被告公司需現金週轉為
    由，代表被告公司要求原告以現金一百十萬元給付價款，至於原告前已交付作為
    價金給付之支票，願退還原告更改金額，原告遂於八十八年一月二十五日交付十
    萬元現金予被告公司代表人林葦洲，次日再由華南商業銀行匯款一百萬元予被告
    公司指定之林文彬帳戶，詎被告並未將原告原簽發之支票退還，經原告追索，被
    告另行交付訴外人潔鴻企業有限公司簽發發票日為八十八年二月二十六日、面額
    一百一十萬元支票乙紙交予原告公司，作為清償，上開作為清償借款之支票屆期
    經提示竟因撤銷付款而遭退票；(五)被告於八十七年六月間因酸梅湯上市，復向原
    告推薦老舍茶館酸梅湯，要求促銷，原告允諾進貨五十箱，並按約支付全額貨款
    ，詎被告忽藉口原告非中餐廳經銷商為由，要求原告不得販售，然被告迄今未曾
    辦理退貨，亦不返還貨款，致原告遭受五百二十六瓶酸梅湯之損失，以每瓶成本
    五百二十三元計，原告合計損失二萬七千五百零九元。綜上所述，原告分別依強
    制執行法第十五條及民法第二百二十七條、第二百二十六條第一項、第一百六十
    九條、第四百七十八條規定，聲明請求判決：(一)鈞院八十九年執全字第三一四六
    號被告德記洋行股份有限公司與第三人雅美利加公司因清償票款假扣押事件，就
    原告所有動產麒麟威士忌酒二千六百零四瓶所為查封之強制執行程序應予撤銷；
    (二)被告應給付原告七百九十八萬一千一百五十九元，及自起訴狀繕本送達翌日起
    至清償日止，按週年利率百分之五計算之利息；(三)就聲明第二項請求，願供擔保
    聲請宣告假執行。
二、被告則抗辯：(一)動產物權之變動係以占有為對外公示方法，亦即占有之所在即為
    動產物權之所在，而查系爭威士忌酒係被告於八十九年十一月十三日在債務人即
    訴外人雅美利加公司之營業處所內所查封，系爭威士忌酒既存放於雅美利加公司
    營業處所內即為雅美利加公司占有中，依照動產物權變動公示原則，所有權即應
    屬雅美利加公司所有，原告所提出之出貨單及支出證明單僅得證明原告曾為系爭
    麒麟威士忌酒之買受人，並不得證明原告現仍為所有權人，況系爭麒麟威士忌酒
    早於八十八年六月一日即已出售予原告，迄今已有一年半之久，且上開酒類於查
    封時亦非於原告占有之中，如今原告僅以當時之出貨單及支出證明單即主張其仍
    為系爭麒麟威士忌酒之真正所有權人，實值商榷；(二)八十七年十一月間原告總共
    向被告購買虎牌啤酒二萬八千箱，雙方進行交易時，被告雖曾同意每箱啤酒搭贈
    二件贈品，惟被告承諾給予之贈品為ＰＯＬＯ衫、Ｔ－ｓｈｉｒｔ或其他等值贈
    品，並無僅限定ＰＯＬＯ衫，且被告所同意給予之ＰＯＬＯ衫、Ｔ－ｓｈｉｒｔ
    或其他等值贈品成本約僅六十元至八十元左右，斷無可能如原告所稱高達二百九
    十元，蓋每箱啤酒成本僅四百元，被告豈有可能隨箱附贈高達近六百元之贈品？
    又被告於八十七年十二月至八十八年一月間曾陸續交付Ｔ－ｓｈｉｒｔ四千五百
    二十件、ＰＯＬＯ衫三百件、原子筆一千四百枝、燈筆六百枝、雨傘三百五十支
    及鑰匙圈四百個，共交付等值贈品七千五百七十件，嗣於八十八年三月間，原告
    要求退回一萬四千箱虎牌啤酒，雖被告售出商品後並不接受退貨，但由於被告亦
    尚未給足贈品數量，經協商後，雙方於八十八年三月三十一日達成和解協議，被
    告同意原告退回一萬四千箱虎牌啤酒，而就剩餘一萬四千箱不足之贈品，原告則
    同意接受每條市值六百元之醫科大學美腹霜及美腿霜各兩千條，共四千條以補不
    足之贈品，嗣於八十八年四月七日被告同意再補原告一千八百六十七箱之虎牌啤
    酒作為贈品不足之損失，是以關於虎牌啤酒之贈品爭議兩造間早已達成和解協議
    ，且被告業已依雙方協議內容提供贈品，則原告自不得再主張因虎牌啤酒之贈品
    爭議而受有任何損害。(三)被告於八十七年十一月間出售予原告二萬八千箱之虎牌
    啤酒，其中四千三百七十箱之保存期限至八十八年六月三十日，其餘二萬三千六
    百三十箱至八十八年八月三十一日，且二萬八千箱啤酒被告於八十七年十二月底
    前均已送交原告，換言之，每箱啤酒於被告送交原告時，至少都有半年以上之保
    存期限，且各箱可保存之期限被告於出售時即已告知原告，並無任何隱瞞，且被
    告出貨向以先進先出為原則，並無混合傾運情事，若被告有任何混合傾運情事造
    成原告損失，則雙方於八十八年三月三十一日及四月七日之和解協議中，何以原
    告隻字未提？顯見原告所言非實，不足採信；(四)至原告主張被告產品部經理林葦
    洲於八十八年一月二十五日以被告公司急需現金，要求原告應以現金給付一百十
    萬元價款，先前原告已交付之支票，被告願更改金額退還，詎原告以現金交付十
    萬元予林葦洲並匯款一百萬元至林葦洲指定之林文彬帳戶後，被告並未交還原告
    之支票，經原告追索後，被告始以第三人潔鴻企業有限公司所簽發之到期日八十
    八年二月二十六日之同面額支票為清償，惟竟遭退票云云，惟查兩造間就虎牌啤
    酒之相關帳款事宜，早已於八十八年四月七日為退貨協議時釐清清楚。根據八十
    八年四月七日之協議書規定，兩造間唯一之帳款爭議僅被告同意原告退回一萬四
    千箱虎牌啤酒後，被告應退款予原告之五百六十萬元，雙方同意就此退款中之三
    百五十二萬元，由被告退還原告先前所簽發交付之到期日分別為八十八年四月三
    十日及八十八年五月三十一日面額為一百七十六萬元之支票二張，其餘二百零八
    萬元，被告則以等值海尼根啤酒抵償，被告業已交付該等啤酒，是以被告並無積
    欠原告任何款項，原告主張以其與被告前職員林葦洲間之私人金錢糾紛，誣指該
    一百十萬元係原告支付虎牌啤酒帳款云云，純屬虛構，倘被告真有如原告所陳述
    之曾要求原告變更給付方式並與其換票等情，則何以原告於被告交付之第三人客
    票於八十八年二月二十六日退票後，竟未向被告追索，且在雙方於八十八年四月
    七日為和解協議時，就帳款部分原告竟未對該筆一百十萬元提出任何異議？(五)被
    告從未要求原告停止販售老舍茶館酸梅湯，原告無法銷售系爭老舍酸梅湯，純粹
    係原告銷售手法不當而產生滯銷，與被告無關，原告不得空言杜撰理由而要求被
    告負擔其此部分營業上之損失。
三、原告提出之各項主張，有無理由，審酌如左：
（一）第三人異議之訴部分：按當事人主張有利於己之事實者，就其事實有舉證之責
      任。民事訴訟法第二百七十七條前段定有明文。原告雖主張被告公司於民國八
      十九年十一月十三日，在高雄縣大社鄉○○路一七二之二十六號一樓，依鈞院
      八十九年全字第六０三三號假扣押裁定為執行名義，查封系爭威士忌酒二千六
      百四十瓶，價值為一百零三萬三千七百八十八元，係原告於八十八年六月一日
      向被告公司所購買，原告公司與亞美利加公司是關係企業，且營業所在地與原
      告公司相鄰，系爭威士忌酒是原告借用雅美利加公司倉庫存放，被告公司逕以
      上開酒類為訴外人雅美利加公司所有逕為查封，顯然錯誤云云，並提出出貨單
      及支出證明單各一件為證。惟查：1.民法規定之動產所有權，以占有為公示方
      法，而本院八十九年執全字第三一四六號假扣押保全程序就系爭威士忌酒所為
      之查封，係在雅美利加公司所在地即高雄縣大社鄉○○路一七二之二十六號一
      樓，有原告提出之前開保全程序查封筆錄一件為證，復經本院依職權調閱前開
      八十九年執全字第三一四六號假扣押保全程序查證屬實，而系爭威士忌酒在外
      觀上為雅美利加公司占有，原告若未舉證證明系爭威士忌酒為原告所有，可推
      定系爭威士忌酒為雅美利加公司所有；2.原告提出之出貨單及支出證明單，僅
      能證明原告公司曾於八十八年六月間向被告公司買入與系爭威士忌酒相同種類
      之貨物，尚難據此推論系爭威士忌酒為原告所有；3.原告就其主張借用雅美利
      加公司倉庫存放其所有系爭威士忌酒之事實，並未舉證證明為真實，依前揭法
      律規定，原告此一主張尚難採信；4.此外，原告復未能舉證證明其主張為真實
      ，依前揭法律規定，原告主張系爭威士忌酒為其所有云云，並無理由；5.綜上
      所述，原告以系爭威士忌酒為其所有，主張依強制執行法第十五條規定，聲明
      請求判決本院八十九年執全字第三一四六號被告德記洋行股份有限公司與第三
      人雅美利加公司因清償票款假扣押事件，就原告所有動產麒麟威士忌酒二千六
      百零四瓶所為查封之強制執行程序應予撤銷云云，為無理由，應予駁回。
（二）贈品短少部分：按因可歸責於債務人之事由，致給付不能者，債權人得請求賠
      償損害；債務人不為給付或不為完全之給付者，債權人得聲請法院強制執行，
      並得請求損害賠償。民法第二百二十六條及修正前民法第二百二十七條定有明
      文。又按出賣之軟片僅以種類指示，並非特定物，通常不致給付不能，且上訴
      人應為給付之期，係在民國二十九年十二月間，縱令當時軟片來源已屬稀少，
      亦僅給付困難，不得謂為給付不能；松柴債務係僅以種類指示給付物之債務，
      並非特定物給付之債務，縱令上訴人所稱存積之松柴，在杭州淪陷時被敵偽毀
      滅非虛，亦不生給付不能之問題。最高法院著有三十二年上字第四七五七號及
      三十七年上字第七一四０號判例可資參照。原告固主張被告公司於八十七年十
      一月間派遣其產品部經理林葦洲與原告公司洽商，以每箱虎牌啤酒搭贈二件Ｐ
      ＯＬＯ衫之要約內容，要求原告公司購買虎牌啤酒，原告公司同意進貨一萬四
      千箱，詎被告公司僅交付贈品即ＰＯＬＯ衫四千八百二十件，尚欠二萬三千一
      百八十件未為給付，是以每件ＰＯＬＯ衫價值二百九十元計，依第二百二十六
      條第一項及修正前民法第二百二十七條規定，請求被告公司賠償原告六百七十
      二萬二千二百元云云，並提出交易明細表及ＰＯＬＯ衫估價單各一件為證。惟
      查：1.原告主張之訴訟標的為民法第二百二十六條第一項及修正前民法第二百
      二十七條，即不能補正之不完全給付損害賠償請求權，須以債之標的已限於給
      付不能之狀態為要件；2.原告主張之事實縱為真實，兩造僅約定贈品為ＰＯＬ
      Ｏ衫，亦即僅以種類及數量指示，此一標的為種類之債，原告訴訟代理人亦於
      本院行言詞辯論時當庭承認ＰＯＬＯ衫為種類之債（詳見本院九十年五月八日
      言詞辯論筆錄）；3.依前述法律規定、判例見解及本院法律意見說明，系爭Ｐ
      ＯＬＯ衫既為種類之債，即不生給付不能之問題，與原告主張之訴訟標的法律
      關係要件不合；4.綜上所述，原告依民法第二百二十六條第一項及修正前民法
      第二百二十七條規定，請求被告公司賠償原告六百七十二萬二千二百元，並無
      理由，應予駁回。
（三）交付即將屆期啤酒部分：原告固主張被告於交付虎牌啤酒時，將保存期限即將
      屆期之啤酒與正常保存期限之啤酒混合傾運予原告，嗣經原告發現要求退貨，
      被告始要求原告削價出售，並應允貼補差價，原告遂以每箱三百六十元、三百
      五十元、三百元、二百五十元、二百元不等之價格出售第三人，共計售出八千
      七百二十七箱，而每箱原告原以四百元之成本進貨，原告合計虧損一百一十二
      萬一千四百五十元云云，並以證人證人吳尚機、林毅、陳美娟之證詞及切結書
      一件為證。惟查：1.證人吳尚機及陳美娟雖分別證稱：「我有向原告進貨五十
      七箱，一箱三百元，當時市價約四百元，但是酒快過期了，就以低於市價的價
      格賣給我」、「是在八十八年間是有向原告公司購買虎牌啤酒，確實日期已經
      忘記，一箱二百五十元，該批啤酒中，應該有已經過期或快要過期的情形，大
      概有一百多箱，都是罐裝的」等語，證人林毅則證稱：「確實交易時間，我已
      經忘記，大約是在八十八年三、四月間，但是我可以確定該批啤酒交貨時並未
      過期，當時交貨距離保存期限尚有一、二個月」等語（以上證詞均詳見本院九
      十年四月十日言詞辯論筆錄），另依被告提出之「福斯特Ｔｉｇｅｒ  Ｃａｎ
      現況報告」所載，被告公司虎牌啤酒當時庫存有二萬四千八百七十箱，其中一
      千二百四十箱保存期限為八十八年六月，二萬三千六百三十箱保存期限為八十
      八年八月，前開報告並為原告所舉證人即八十八年三月間擔任被告公司南區經
      理余修賢確認為真正無誤，並與原告所舉證人林毅證詞相符，是就被告公司給
      付予原告公司之系爭虎牌啤酒有無即將過期情事之爭點，就前揭兩造所舉證據
      觀之，以被告所提出之證據較為可採。是舉證責任仍由原告負擔，亦即若原告
      未能再舉證證明此項主張為真實，則事實真偽不明之不利益即應由原告承擔。
      2.原告至辯論終結前仍未舉出其他證據證明此項主張為真實，依民事訴訟法第
      二百七十七條前段規定及前揭本院法律意見說明，原告主張之此項事實不能認
      定為真實。3.又按和解有使當事人所拋棄之權利消滅及使當事人取得和解契約
      所訂明權利之效力。民法第七百三十七條定有明文。縱原告主張之此項事實為
      真實，惟兩造就此項爭議，已於八十八年三月三十一日達成和解，有被告提出
      之協議書（被證一）一件為證，原告亦自認該協議書是為了虎牌啤酒將屆期之
      狀況，兩造為了解決此一爭執而簽訂的和解契約，依前揭法律規定，原告所拋
      棄之權利應已消滅，不得再主張原有買賣契約所生之權利，是原告主張依修正
      前民法第二百二十七條及民法第二百二十六條第一項規定，請求被告賠償一百
      一十二萬一千四百五十元云云，並無理由。4.又縱原告並未拋棄原有買賣契約
      所生之權利，惟原告公司向被告公司所購買之虎牌啤酒，僅以種類及數量指示
      ，應為種類之債，不生不能給付問題（參見前述贈品短少部分之理由），亦與
      原告主張之修正前民法第二百二十七條及民法第二百二十六條第一項要件不符
      ，原告據此請求被告賠償一百一十二萬一千四百五十元，亦無理由。5.綜上所
      述，原告依民法第二百二十六條第一項及修正前民法第二百二十七條規定，請
      求被告公司賠償原告六百七十二萬二千二百元，並無理由，應予駁回。
（四）借款部分：原告雖主張被告產品部經理林葦洲於八十八年一月二十五日以被告
      公司需現金週轉為由，代表被告公司要求原告以現金一百十萬元給付價款，至
      於原告前已交付作為價金給付之支票，願退還原告更改金額，原告遂於八十八
      年一月二十五日交付十萬元現金予被告公司代表人林葦洲，次日再由華南商業
      銀行匯款一百萬元予被告公司指定之林文彬帳戶，詎被告並未將原告原簽發之
      支票退還，經原告追索，被告另行交付訴外人潔鴻企業有限公司簽發發票日為
      八十八年二月二十六日、面額一百一十萬元支票乙紙交予原告公司，作為清償
      ，上開作為清償借款之支票屆期經提示竟因撤銷付款而遭退票云云，依表見代
      理及借貸之法律關係，即民法第一百六十九條及四百七十八條規定，請求被告
      公司返還借款一百一十萬元，並提出匯款回條、支票及退票理由單各一件為證
      。惟查：1.按由自己之行為表示以代理權授與他人，或知他人表示為其代理人
      而不為反對之表示者，對於第三人應負授權人之責任。但第三人明知其無代理
      權或可得而知者，不在此限。民法第一百六十九條定有明文。表見代理本質上
      為無權代理之一種，亦即無權代理人須表明為本人代理之意旨，以本人之名義
      ，與相對人為法律行為，亦即若未表明代理本人之意旨，即不構成無權代理，
      更不構成表見代理。2.原告主張被告公司產品部經理林葦洲於八十八年一月二
      十五日以被告公司需現金週轉為由，代表被告公司向原告借款一百十萬元之事
      實，為被告公司所否認，原告僅舉出證人余修賢之證詞證明林葦洲當時為被告
      公司負責虎牌啤酒全國行銷經理，並未舉證證明林葦洲確有表明代理或代表被
      告公司向原告公司借款之事實；3.依原告主張之事實觀之，林葦洲係指示原告
      公司匯款至訴外人林文彬之帳戶，如林葦洲確有表明代理或代表被告公司借款
      ，何以指示原告公司匯款至不相干之訴外人林文彬帳戶，而原告公司均未質疑
      ？4.綜上所述，原告主張林葦洲表明代理或代表被告公司向原告借款一百一十
      萬之事實，為被告所否認，原告復未能舉證證明為真實，依前揭法律規定及本
      院法律意見說明，原告此部分之主張亦無理由，應予駁回。
（五）酸梅湯損失部分：原告主張於八十七年六月向被告公司購買老舍茶館酸梅湯五
      十箱，並按約支付全額貨款，詎被告忽藉口原告非中餐廳經銷商為由，要求原
      告不得販售，然被告迄今未曾辦理退貨，亦不返還貨款，致原告遭受五百二十
      六瓶酸梅湯之損失，以每瓶成本五百二十三元計，原告合計損失二萬七千五百
      零九元云云，依修正前民法第二百二十七條及第二百二十六條第一項規定，請
      求被告公司賠償二萬七千五百零九元，並提出發票一件為證。惟查：1.原告主
      張被告公司要求原告不得販售酸梅湯之事實，為被告所否認，原告提出之發票
      僅能證明原告公司確有向被告公司購買老舍茶館酸梅湯，尚難證明被告公司有
      要求原告不得販售酸梅湯之行為；2.縱被告公司有要求原告公司不得販售酸梅
      湯之行為，惟兩造並未約定原告須為中餐廳經銷商始得販售，亦未約定原告公
      司就系爭酸梅湯之銷售或用途須依被告公司指示，原告公司並無義務遵守被告
      公司此項指示，亦即原告公司並不受被告公司此項指示拘束；3.按損害賠償，
      除法律另有規定或契約另有訂定外，應以填補債權人所受損害及所失利益為限
      。民法第二百十六條第一項定有明文。原告並未依前揭法律規定證明其所受損
      害或所失利益數額為二萬七千五百零九元，尚難認定原告就系爭酸梅湯爭議之
      損失為二萬七千五百零九元。4.綜上所述，原告依民法第二百二十六條第一項
      及修正前民法第二百二十七條規定，請求被告公司賠償原告二萬七千五百零九
      元，並無理由，應予駁回。
（六）綜上所述，原告分別依強制執行法第十五條及民法第二百二十七條、第二百二
      十六條第一項、第一百六十九條、第四百七十八條規定，請求判決：(一)鈞院八
      十九年執全字第三一四六號被告德記洋行股份有限公司與第三人雅美利加公司
      因清償票款假扣押事件，就原告所有動產麒麟威士忌酒二千六百零四瓶所為查
      封之強制執行程序應予撤銷；(二)被告應給付原告七百九十八萬一千一百五十九
      元，及自起訴狀繕本送達翌日起至清償日止，按週年利率百分之五計算之利息
      ，為無理由，應予駁回。
四、本件判決之基礎已臻明確，兩造其餘攻擊防禦方法及舉證，核與判決結果不生影
    響，爰不一一論列，附此敘明。
五、原告請求被告應給付原告七百九十八萬一千一百五十九元，及自起訴狀繕本送達
    翌日起至清償日止，按週年利率百分之五計算之利息部分，既經駁回，其假執行
    之聲請即失所附麗，應併予駁回。
六、訴訟費用負擔之依據：民事訴訟法第七十八條。
中      華      民      國    九十      年      七      月    二十七    日
                              臺灣高雄地方法院民事第六庭
~B法      官  陳業鑫
右為正本係照原本作成。
如不服本判決，應於送達後廿日內，向本院提出上訴狀並表明上訴理由，如於本
判決宣示後送達前提起上訴者，應於判決送達後十日內補提上訴理由書（須附繕本）。
中      華      民      國    九十      年      七      月    二十七    日
~B法院書記官  陳素徵


司法院資訊處製作；財團法人民間司法改革基金會備份。
